臺灣彰化地方法院交通事件裁定　　96年度交聲字第246號
原處分機關　 交通部公路總局臺中區監理所彰化監理站
異　議　人　 乙○○
即受處分人
上列異議人即受處分人因違反道路交通管理處罰條例案件，對於
交通部公路總局臺中區監理所彰化監理站九十六年二月十三日彰
監四字第裁六四─ＧＣ0000000號處分不服，聲明異議，
本院裁定如下：
    主  文
原處分撤銷。
乙○○不罰。
    理  由
一、原處分機關略以：受處分人乙○○於民國九十五年十一月二
    十二日十九時三十一分許，騎乘車牌號碼Ｇ二八－二八三號
    重機車，在臺中市○○路與黎明路口「闖紅燈」、「駕駛人
    闖紅燈不服警察人員指揮制止」違規，經依道路交通管理處
    罰條例第五十三條第一項及六十三條第一項規定裁處駕駛人
    新台幣 (下同)一 千八百元罰鍰，並記違規點數三點，第六
    十條第一項及六十三條第一項規定裁處駕駛人三千元罰鍰，
    並記違規點數一點等語。
二、異議意旨略以：伊當日因處理表哥訂婚相關事宜，並無騎車
    經過被逕行舉發之地點，爰請求撤銷原處分等語。
三、按法院就道路交通違規受處分人不服公路主管機關或警察機
    關或其聯合設置之裁決機關處罰後，所為聲明異議案件之處
    理，準用刑事訴訟法有關之規定；又犯罪事實應依證據認定
    之，無證據不得推定其犯罪事實，道路交通案件處理辦法第
    四條第一項、刑事訴訟法第一百五十四條第二項分別定有明
    文。是法院就道路交通聲明異議受處分人是否有違反道路交
    通管理處罰條例所列之事實，仍應依證據認定之，無證據不
    得推定受處分人有道路交通違規之事實。又執行交通勤務警
    察依法律規定製單舉發違反道路交通管理處罰條例所列之違
    規事實，並由公路主管機關加以處罰，係行政機關執行公權
    力措施而對外直接發生法律效果之單方行政行為，本質上為
    行政處分，亦即公務員基於職務上權力，依法就特定之具體
    事件所為具公法上效果之單方行政行為，該行政處分其實質
    內容是否正確、違法，受處分人有爭執時，基於今日政治、
    經濟、文化及社會結構上之變遷，以及行政訴訟上當事人之
    法的對等性觀念，公路主管機關對於人民有所處罰，此課以
    人民負擔之事實，必須由處罰或舉發機關證明人民違法事實
    （行政訴訟法第一百三十六條準用民事訴訟法第二百七十七
    條規定參照），從而，法院就道路交通案件聲明異議之處理
    ，認定受處分人道路交通違規之事實，準用刑事訴訟法證據
    章規定之結果，仍應依積極證據認定之，不得僅憑警察機關
    員警逕行開立（未經道路違規人簽認）之舉發違反道路交通
    管理事件通知單、及主管機關違反道路交通管理事件裁決書
    ，即推定受處分人有道路交通違規之事實。而警察機關員警
    就交通違規之舉發（填載道路交通管理事件通知書）之目的
    ，乃在維護交通秩序公共利益，且兼含使受舉發人受交通違
    規裁罰為目的，是其舉發情形是否與事實相符，仍應調查其
    他證據以資審認。
四、經查，臺中市警察局第六分局警備隊警員甲○○於九十五年
    十一月二十二日執行勤務時，俟於同日十九時三十一分許，
    在臺中市○○路、黎明路路口，發現某一男子騎乘一部黑色
    三陽重型機車由中港路紅燈左轉黎明路。當時甲○○警員曾
    鳴笛示意該男子停車受檢，惟該男子竟不予理會，仍急駛而
    去，陳警員於該機車行經其執勤處時，旋將該機車車牌號碼
    Ｇ二八－二八三號記下，並逕行舉發。嗣交通部公路總局臺
    中區監理所彰化監理站裁處受處分人罰鍰四千八百元，並記
    違規點數四點之事實，固據證人甲○○警員於本院聲明異議
    程序中指證（詳本院九十六年五月三十日訊問筆錄），復有
    舉發違反道路交通管理事件通知單、裁決書、臺中市警察局
    第六分局九十六年一月十八日中分六警交字第０九六０００
    二０二０號函附卷可參。惟本院審酌，依甲○○警員於九十
    六年五月三十日訊問筆錄證稱，其舉發違規之機車係黑色三
    陽迪爵一二五Ｃ. Ｃ. 之重型機車，核與前開車牌號碼Ｇ二
    八－二八三號重型機車之顏色係銀色不符，此有機車七籍查
    詢單及照片各一紙在卷可憑，故證人甲○○警員關於舉發車
    牌號碼之證述，應係誤記，尚難為受處分人不利之認定。
五、綜上所述，本件原處分機關裁處受處分人罰鍰、記點所憑之
    證據，尚不足以認定受處分人所有上開機車曾於舉發違規時
    ，出現在舉發地點，既無法確認舉發違規車輛即係受處階人
    所有車輛，揆諸前開說明，自難認受處分人車輛確有如裁決
    書所述之違規事實，原處分機關未予詳查即遽予裁罰，尚有
    違誤。是本件聲明異議為有理由，原處分應予撤銷，另諭知
    受處分人不罰。
據上論斷，應依道路交通案件處理辦法第二十條前段，裁定如主
文。
中　　華　　民　　國　　96　　年　　7 　　月　　 31　 日
                  交通法庭            法  官   紀佳良
以上正本證明與原本無異。
如不服本裁定，應於裁定送達後五日內向本院提出抗告狀（須附
繕本）。
中　　華　　民　　國　　96　　年　　7 　　月　　31　　日
                                      書記官   詹國立
